臺灣基隆地方法院刑事判決　　　　　　　 95年度易字第345號
公　訴　人　臺灣基隆地方法院檢察署檢察官
被　　　告　甲○○
被　　　告　丙○○○
被　　　告　丁○○
上列二人共
同選任辯護人　成介之律師
上列被告因侵占案由案件，經檢察官提起公訴（94年度調偵字第
153號、95年度偵字第324、2340號），本院判決如下：
    主  文
甲○○傷害人之身體，處拘役拾日，如易科罰金，以銀元參佰
元即新臺幣玖佰元折算壹日。
丙○○○傷害人之身體，處拘役貳拾日，如易科罰金，以銀元參
佰元即新臺幣玖佰元折算壹日。
丁○○意圖為自己不法之所有，而侵占自己持有他人之物，處拘
役肆拾日，如易科罰金，銀元佰元即新臺幣玖佰元折算壹日。
    事  實
一、甲○○及己○○為夫妻關係，分別為設在基隆市○○區○○
    路536之1號「中和行」之實際負責人及名義負責人；而丁○○與丙○○○為夫妻關係，並為設在基隆市○○區○○街12
    1號之1「有成冷凍材料有限公司」（下稱有成公司）負責人
    ；中和行與有成公司雙方平時即有生意往來。緣甲○○與己○○2人，於民國94年8月6日11時30 分，駕車送貨行經基隆
    市○○區○○街時，因發現有1 支鋼瓶瓶身上端漆孔雀藍、
    黃色「中和」二字及編號2021等顏色及字樣，疑為「中和行
    」所有之鋼瓶，2 人即下車詢問，未果，己○○回車上查看
    客戶卡片上之鋼瓶編後始知編號2021鋼瓶是「有成公司」於
    93年10月22日向「中和行」所叫貨，遂向此時正自屋內走出
    之丙○○○查問，並用行動電話將鋼瓶拍照。嗣己○○欲走
    出屋外，又在屋內牆角處發現另1 支淺灰色鋼瓶，瓶身上漆
    有紅色「中和」及編號9028字樣。己○○發現編號2021及90
    28鋼瓶上之塑膠環所記載之水測檢測期限均已過期，基於安
    全考量，告知丙○○○要將上開2 支鋼瓶收回檢測，惟丙○○○表示因老闆（指丁○○）不在不同意收回，己○○即與
    丙○○○發生口角爭執，己○○遂走出屋外以行動電話報案
    ，同時甲○○囑咐己○○回車上拿取活動板手，繼之持己○○取交之活動板手前去解開尚在接管使用中之編號9028鋼瓶
    瓶口之管線，同時己○○則持開瓶器去打開編號2021鋼瓶瓶
    口，發現編號2021鋼瓶瓶口並無任何氣體聲，編號9028鋼瓶
    的氣體量則已不足，己○○再次告知丙○○○今日一定要收
    回上開2支鋼瓶，隨後即將編號2021 鋼瓶推至屋外。嗣甲○○欲將編號9028鋼瓶亦推出屋外時，為在場之丙○○○所阻
    止。甲○○與丙○○○2 人一言不和，遂均基於傷害之故意
    ，當場相互推擠、拉扯，甲○○並對無義務忍受其強暴手段
    之丙○○○，以手肘頂推丙○○○之方式，施以強暴手段致
    丙○○○後背跌撞鐵門，強制將上開2 支漆有「中和」字樣
    之鋼瓶移出屋外，將之與編號2021鋼瓶一同搬上車後離去，
    移出鋼瓶過程中甲○○因而受有肘挫傷、肩上臂磨損或擦傷
    之傷害；而丙○○○則因而受有胸壁挫傷、2 手前臂挫傷、
    除手指外之手其他表淺損傷等傷害，並為在場之有成公司員
    工庚○○及己○○所目睹。
二、丁○○於94年2月17日以新臺幣（下同）4百元之代價，在設
    於基隆市○○區○○路536之1 號之中和行，向甲○○購買6
    立方公尺氧氣，並借用編號9301鋼瓶盛裝。詎丁○○於所購
    氣體使用已達空瓶程度後，竟意圖為自己之不法所有，將該
    支鋼瓶以易持有為所有之意思占為己有，並訛稱該鋼瓶是其
    以「以瓶易瓶」方式與甲○○交換使用，甲○○既未能返還
    其所交付之鋼瓶，其自得拒絕返還該支價值5 千元之鋼瓶。
    中和行遂於94年8月9日以基隆中正郵局第27號存證信函催討
    有成公司向中和行所借之鋼瓶。迄至94年12月22日，甲○○
    向本署提出告訴後2 人始會同前去丁○○公司處查看該支鋼
    瓶所殘留之氣體壓力磅數為10公斤，丁○○始表示願將該支
    編號9301鋼瓶返還甲○○。
三、案經告訴人丙○○○訴由基隆市警察局第四分局報告及告訴
    人丁○○、甲○○訴請臺灣基隆地方法院檢察署檢察官偵查
    起訴。
    理  由
一、按被告以外之人於審判外之言詞或書面陳述，除法律有規定
　  者外，不得作為證據，刑事訴訟法第159條第1項定有明文。
    次按被告以外之人於審判外之陳述，雖不符第159條之1至第
    159條之4之規定，而經當事人於審判程序同意作為證據，法
    院審酌該言詞陳述或書面陳述作成時之情況，認為適當者，
    亦得為證據；當事人、代理人或辯護人於法院調查證據時，
    知有第159條第1項不得為證據之情形，而未於言詞辯論終結
    前聲明異議者，視為有前項之同意，同法第159條之5定有明
    文。本案於本院準備程序時，被告就本院下列所引被告以外
    之人於審判外之言詞或書面陳述除對客戶往來卡及證人己○○於偵訊中未具結之證述部分表示無證據能力外，餘均表示
    無意見，經本院審酌該等言詞或書面陳述作成時之情況，並
    無非法取得等不適當之情形，且經本院於審判期日依法進行
    證據之調查、辯論，被告於訴訟上之程序權，已受保障，依
    刑事訴訟法第159條之5之規定，應認有證據能力，得為本案
    之證據。
二、據訊被告甲○○固不否認確有在有成公司位於基隆市○○區
    ○○街121號之1之倉庫內，為強行取走編號2021、9028之鋼
    瓶，而與被告丙○○○發生拉扯，並以手肘頂推被告丙○○○前胸之事實，惟矢口否認有何傷害及強制犯行，並辯稱：
    如果知道未經同意強行取走鋼瓶構成強制罪，就不會這樣做
    了。被告丙○○○固不否認有為了阻止被告甲○○取走編號
    2021、9028鋼瓶而出手拉扯被告甲○○手臂之事實，惟矢口
    否認有何傷害犯行，辯護人並為被告丙○○○辯稱：其目的
    係為了防止對於鋼瓶之占有被侵奪，屬於正當防衛之範疇等
    語。被告丁○○固否認置於其位於基隆市○○區○○路318
    之2號耬有成公司內編號9301鋼瓶係其在94年2月17日向「中
    和行」購買400元氧氣，由「中和行」所提供之鋼瓶，94 年
    12月22日會同測試鋼瓶瓶內氣體之壓力磅數為10公斤之事實
    ，惟矢口否認有何侵占犯行，辯稱：鋼瓶最初均係其以瓶換
    瓶方式所取得，且9301鋼瓶內氣體尚未使用完畢云云。經查
    ：
    (1)據證人戊○○於偵訊中結證稱：「（問：丁○○第1 次跟
      你們買，是用空瓶跟你們換，還是用押金擔保？）一開始
      丁○○跟他母親一起做，第1 次是先借他們用，不認識的
      才會要他們繳押金」（詳153調偵卷第29 頁）；另以關係
      人身分於偵訊中稱：「我是和辛○○合夥頂下中和行，但
      登記辛○○獨資負責人，後去來做不下又頂讓給甲○○去
      做，但是登記為己○○。、「今（94）年1 月份開始可讓
      給甲○○。」、「外縣市的客，戶我們都有收取押金，本
      （基隆）市的客戶有固定住所的就都沒有收取押金，鋼瓶
      是借給他們使用。」、「（問：客戶要不要先買1 支鋼瓶
      跟你換？）大部分沒有。1支全新鋼瓶價格4、5 千元，小
      客戶很少會自己買鋼瓶與我們交換。」、「（問：你賣氣
      體給有成冷凍公司時，鋼瓶如何使用？）他沒有押金，也
      沒有跟我交換鋼瓶，都是我借他鋼瓶，我借他的鋼瓶上都
      有用漆噴漆「中和」二字及編號，他自己有2支瑞旭的鋼
      瓶，都是裝氮氣，我裝好後就立刻載去給他。」、「我有
      告訴他（指甲○○）如果鋼瓶上噴有「中和」及編號就我
      們的，可以拿回來。」、「（問：鋼瓶如果裝滿氣體，重
      量約多少？）氣體約6公斤左右，鋼瓶有40幾公斤也有6、
      70公斤的。」（詳352交查卷第27-28頁）；於本院審理時
      證述：「（問：你有無經營過中和行？何時經營？至何時
      ？）有，經營約12年左右，至93年12月31日止。」、「（
　　　問：你是獨資還是與他人合夥？）之前我與辛○○都是受
  　　僱，因老闆不做了，我與辛○○一起頂下來，股份是一人
    　一半，負責人是登記辛○○，我是從55年就開始受僱，辛○○作沒有多久就頂讓起來，作多久我想不起來。」、「
      （問：有成冷凍材料有限公司的丙○○○、丁○○你是否
      認識？）我只知道他們是有成的老闆、老闆娘，但我不知
　    道他們的名字，從我受僱時的老闆就有生意往來，20年有
      了，我頂讓下來後也有往來。」、「（問：93年12月31日
      後中和行交給誰經營？）我的女婿甲○○及女兒己○○。
      」、「（問：93年12月31日前中和行是否還有鋼瓶在有成
      公司？）有，但是幾支忘記了，但我有紀錄下來，後來交
    　給我女兒女婿，事後我有叫我女婿去向他取回。」、「（
　　　問：甲○○在94年8月6日從有成公司武聖街121號之1取回
  　　的兩支鋼瓶你是否有見過？）有，我也有到基金路的派出
   　 所去看，兩支鋼瓶上面漆有中和兩字，可以確定是中和行
      的鋼瓶，鋼瓶上面也有編號，我有看到，現在我忘記了。
      」、「（問：那兩支鋼瓶是否過期？）鋼瓶固定1年檢驗1
      次，檢驗1次要1百多元，其中有1支填裝氬氣的鋼瓶超過1
      年過期，另外1 支我忘記了。」、「（問：甲○○取回的
      的那兩支鋼瓶，空瓶是中和行的還是有成公司的？）是中
      和行的。」、「（問：有成公司之前有無用他們公司的空
　　　瓶跟你換已填裝氣體的鋼瓶？）10幾年前有拿空瓶來請我
      們填裝氣體，填完後他們就拿回去，我並沒有在他們的鋼
      瓶上噴中和二字。」、「（問：你剛稱93年12月31日前被
      告丁○○有欠你鋼瓶，欠多久？）有，填裝氬氣的鋼瓶有
　    時候還欠2、3年，我常常向他拜託他趕快將鋼瓶還我。」
      、「（問：有成公司欠鋼瓶那麼久，你為何沒有去他公司
      跟他要？）我常去他工廠跟他要，他都跟我說沒有，他也
   　 沒有放在他的工廠內，他藏放在何處我也不知道。」、「
   　 液態瓦斯是以瓶易瓶方式交易沒錯，但是氧氣鋼瓶不是這
      樣交易的，被告丁○○有時候會說他原來的氣體不夠用，
      會來先向我再拿1 瓶，有時候被告丁○○會自己載空瓶來
      填裝，有時候不會先還空瓶就會再來先拿1支。」等情（
      詳本院96年4月24日審理筆錄4-9頁）。
    (2)證人辛○○於本院審理時之證述：「（問：你有無經營過
      中和行？何時開始經營？）有，80年10月至93年12月份，
      之前是受僱中和行前任老闆，受僱約1年多，80年10 月之
      後是跟戊○○合夥，股份1人1半，我負責開車送貨及收回
      空瓶，帳單是戊○○做的。」、「（問：中和行的鋼瓶，
      瓶身是否均漆有中和二字？）我們經營期間有，但不是中
      和行的鋼瓶就不會漆。」、「（問〈提示交查352號第36-
      2、36-3 頁照片〉照片之鋼瓶是否為中和行的鋼瓶？）我
      經營期間鋼瓶瓶身是如照片所示漆有中和二字，但照片所
      示的鋼瓶我沒有看到實物，我無法判斷是否即是中和行的
      鋼瓶，我也沒有到警察局去看過。」、「（問：有成的老
      闆及老闆娘你是否認識？）在舊老闆時候就有往來，我經
      營期間也有往來。」、「（問：93年12月間你不做後，有
      成公司有無積欠中和行鋼瓶？）一定有欠，但欠幾支要看
      紀錄。」、「（問：〈提示客戶往來卡、檢收單〉93年12
      月止有成公司還積欠中和行幾支鋼瓶？）要看送貨單才會
      知道，送貨單是由戊○○保管，後來因淹過1、2次水災，
      送貨單都找不到了。」、「（問：有成公司是否曾經以瓶
      易瓶方式與中和行交易？）之前有拿過1、2支別的客戶的
      鋼瓶請我們幫他代灌氣體，後來公司規定嚴格禁止代灌別
      人的鋼瓶，後來就都沒有，我經營期間並沒有所謂的以瓶
      易瓶方式交易。」、「（問：有成公司與中和行交易的方
      式為何？）我之前先借有成公司鋼瓶，有時候會借很多支
      給有成，等他們用完後在一起收回。」、「（問：如果有
      借空瓶給有成，是否有簽立單據？）有成是屬於長期的老
      客戶，借空瓶會寫在送貨單上，沒有收押金這種情形。」
      、「（問：你移交出去時，你有無結算有成還積欠中和行
      幾支鋼瓶？）沒有，都是戊○○先生在記帳。」（問：你
      剛稱80年前舊老闆與有成就有交易，你知道他們的交易方
      式？）我是承襲舊老闆時代的作法，我沒有拿過有成公司
      的押金，我承接的時候沒有押金單就是沒有，我承接的時
      候也是依照鋼瓶編號抄下的，鋼瓶瓶身都有漆中和二字。
      」、「（問：你承接中和行時有無承接到沒有漆中和二字
      的鋼瓶？）沒有，所有鋼瓶都有漆中和二字。」、「（問
      ：如果遇到鋼瓶很久未還的客戶你如何處理？）去跟客戶
      催討，並找老闆要，我不會在發現我們的鋼瓶時就直接去
      取回，都會會同對方的老闆或師傅、工人等。」、「問：
      最後一次與有成公司交易是在93年10月份，是否還記得？
      ）是我送去有成的，還是有成老闆自己到中和行載的要看
      送貨單才知道。」、「（問：既然是中和行的合夥人之1
      ，為何不清楚有成還欠幾支鋼瓶？）我只負責送貨，帳是
      戊○○先生登記的，而且有時有成公司會到店裡來載。」
      、「（問：有成公司的貨都是送到哪一個地址？）我都是
      送到有成公司位在安一路的地址。」、「（問：有無到有
      成公司安一路店內巡視過？）我有送貨過去就會順道巡視
      有無空鋼瓶。」等情（詳本院96年4月24日審理筆錄第10-
      14頁）。
    (3)再據證人己○○於本院審理時之證述：「（問：94年8月9
      日、同年8月24 日中和行以基隆中正郵局發存證信函給有
      成公司此事你是否知悉？）我知道，存證信函是我寫的。
      」、「（問：你如何算出有成公司有積欠你存證信函上所
      載之鋼瓶3 支？）依照客戶卡片及戊○○告訴我的。」、
      「（問：戊○○告訴你有成公司欠幾支？）3支，編號930
　    1 是我與有成公司交易之後積欠的，總共有成公司積欠鋼
      瓶是4支，我存證信函上講的鋼瓶3支，並不包括編號9301
      。」、「（問：存證信函上所載3 支鋼瓶有何依據？）資
      料已經淹水滅失了，都是根據戊○○說的。」、「當時是
      要去大武崙客戶那邊下鋼瓶，去程時經過武聖街偶然發現
      有1 支鋼瓶瓶身上端漆孔雀藍、黃色中和二字及編號2021
      ，我當時判斷是我們中和行的鋼瓶所以我先下車查看，被
      告甲○○隨後下車，當時我質疑我中和行並無位於該址的
      客戶，所以進入詢問裡面人員，詢問該公司的名稱，當時
      庚○○只回答我說他是裡面的員工，並沒有具體回答我該
      公司名稱，當時庚○○正在做事情，這時轉頭問被告甲○○他有無送貨到該處，甲○○回答說沒有，我就走回車上
      查詢客戶卡片上的鋼瓶編號，編號是2021，是有成公司93
      年10月22日叫的貨，我查完卡片後回到該處就看到丙○○○從室內走出來，我回頭問甲○○當初貨是送到安一路為
      什麼會跑到武聖街，甲○○也回答我不知道，這時我有詢
      問丙○○○我們中和行的鋼瓶為何會在該處，並拿出手機
      準備拍照，當時丙○○○並沒有任何表示，等我拍照完之
      後丙○○○才告訴我老闆不在，後來我準備轉身走出去時
      ，又發現屋內牆邊還有1 支鋼瓶身是淺灰色並漆有紅色中
      和二字及編號9028，我在客戶卡片上找不到該編號鋼瓶的
      紀錄，丙○○○當場告訴我，有成公司是以瓶換瓶方式取
      得該支鋼瓶，但我查不到該支鋼瓶的紀錄，因我發現2021
      跟9028號鋼瓶瓶口與瓶身間的塑膠環記載之水測檢測期限
      已過期（塑膠環位置詳如我於352號交查卷36-2頁第1張照
      片上以紅筆所標示處），基於安全考量我有告知丙○○○
      已經過期要收回去檢測，並告知若不讓我們帶回檢測萬一
      發生事情與中和行無關，丙○○○仍然回答我老闆不在，
      不願意讓我們收回，我就與丙○○○發生口頭上的爭執，
      此時我走到屋外查看該址門牌號碼後用手機報案，剛開始
      我並沒有看到甲○○與丙○○○有無發生肢體衝突，我講
      完電話後甲○○請我到車上拿活動扳手，我將扳手拿給甲○○，甲○○持扳手去解開編號9028鋼瓶管線，我則拿開
      瓶器去打開編號2021鋼瓶，我發現2021號鋼瓶完全沒有氣
      體，至於編號9028鋼瓶我們用聽的判斷該鋼瓶的氣體量已
      不足，我們在做上述行為時丙○○○當場並沒有做任何阻
      止的動作，直到我告知他2021鋼瓶已完全沒有氣體一定要
      讓我收回，我就該鋼瓶推到屋外，丙○○○也沒有阻止我
      ，我先生如何跟丙○○○說9028鋼瓶要收回因我人已經在
      外面我沒有聽到，我在外面只看到甲○○壹支手扶著鋼瓶
      口，壹支手扶著瓶身，丙○○○則有用手在捶甲○○扶鋼
      瓶的手，有無用手捏因角度問題看不清楚，甲○○此時一
      邊用手肘阻擋一邊用手滾動鋼瓶將鋼瓶滾到屋外，丙○○○此時就用腳踢已被我移到屋外的2021號鋼瓶，鋼瓶有倒
      下我大腿差點被鋼瓶壓到，後來丙○○○就沒有再阻止，
      我們就陸續將兩支鋼瓶搬上車載走，拉扯過程中丙○○○
      有後退背部撞到鐵門，並沒有跌坐地上。」、「丙○○○
      當時是1隻手抓住我先生的手，1隻手打我先生的手阻止。
      」、「（問：如何判斷鋼瓶屬空瓶需要收回？）用壓力錶
　    測試，壓力磅數100 以上（單位為何我不知道）算滿瓶，
      30以下就算空瓶，判斷依據是我爸爸戊○○告訴我的。」
      、「（問：在跟客戶交易時，有無要求客戶需在你們送貨
      的地點使用你們公司的鋼瓶？）沒有要求。」、「（問：
　    94年8月6日之前有無催告有成公司要歸還積欠的鋼瓶？）
      我們承接中和行前是由我爸爸口頭向有成公司催討，我們
      接手後我沒有到過有成公司催討過，但我先生甲○○有去
      過，這部分要問我先生。」、「（問：除了上開兩封存證
　    信函外你有無向有成公司催討過積欠的鋼瓶？）有，我曾
      經用電話向丁○○催討過約2 次，但他都說鋼瓶是他以瓶
      換瓶的。」等情（詳本院96年6月26日審理筆錄第9-12 頁
      ）；
    (4)證人庚○○於偵訊時結證稱：「當時我在門口東西，甲○○先問我老闆在不在，我說在裡面，甲○○就進去，之後
      有1 支鋼瓶滾到我旁邊，我就聽到爭執的聲音，於是我就
      站起來看，就看到我們老闆娘（指丙○○○）跟甲○○在
      推來推去，因為甲○○還要再拿另外1 支鋼瓶，這時甲○○的太太進來，甲○○叫他太太回去拿工具來拆另1 支鋼
      瓶，老闆娘就過去把甲○○推開，甲○○也把老闆娘推開
      ，最後甲○○跟他太太就1人1支將鋼瓶滾走」、「（問：
      你是看到甲○○推你老闆娘哪裡？）甲○○是以手肘往後
      頂，結果老闆娘就撞到門」（詳3812偵卷第27頁）；於本
      院審理時之證述：「我只看到丙○○○有阻擋不讓甲○○
      將鋼瓶帶走，甲○○就是要將鋼瓶帶走，2 人就發生爭吵
      」、「我是看到他們2 位推來推去，我也看到丙○○○將
      甲○○的手拉開」、「（問：甲○○要拿走的第2 支（即
      編號9028）鋼瓶是否正在使用？）當時沒有在用，但上面
      有裝壓力錶，裡面有無氣體我不知道」、「氧氣很少用，
      氧氣用的時候是跟瓦斯一起使用，都是使用在燒冷氣的銅
      管，氬氣就是作冷媒用」、「案發當天我在武聖街將鐵片
      鑽洞，武聖街沒有在營業，大部分都是作倉庫使用」、「
      （問：有無看過老闆〈指丁○○〉、老闆娘〈指丙○○○
      〉在安一路使用過大瓶氧氣、氬氣？）有看過但很少」、
      「我當時站在門口，沒有進去，我有看到甲○○用手機在
      拍照鋼瓶，我不知道發生什麼事情，我當時在門口發呆，
      前面發生的事情我忘記了，第2 支鋼瓶他們發生爭執，我
      才從門口進去看發生什麼事情」（詳本院96年4月24 日審
      理筆錄第19-22頁）等情綦詳；
    (5)另參酌證人即臺北市高壓氣體公理事長乙○○本院審理時
      之證述：「（問：高壓氣體如何認定是屬空瓶？）高壓氣
　    體在國際規範中（ＢＯＣ），空瓶並非指完全沒氣體，有
      規定殘存氣體在30%以下就列入空瓶，30%的意思是指在30
      霸（比公斤大一點，單位在臺灣是用ＫＧ來計算）以下視
      為空瓶，主要是為了避免鋼瓶有負壓的產生影響鋼瓶內部
      安全性與清潔度，一般測試鋼瓶有兩個壓力錶，1 個是存
      量壓力錶，1個是使用時調壓用的壓力錶（可以調到7公斤
      至25公斤不等，視所需使用之壓力而定）。「（問：若依
　    照甲○○所稱94年12月22日去檢查鋼瓶的壓力磅數值是10
      ，該鋼瓶是否屬空瓶？）若當時氣體測試的存量壓力錶指
　    針指在10的位置，就屬於空瓶。」、「（問：如果壓力錶
      指針是指在30位置以下是否就屬空瓶？）是，但必須壓力
　    錶有正確歸零，指針指出來的位置才正確，我們一般為了
      確認會將壓力錶拆下並打開開關聽氣體的聲音加以判斷，
      若出來的氣體聲音微弱，就表示殘餘氣體已經很少了。」
　　　、「（問：氧氣與氮氣判斷標準是否都相同？）是。」、
  　　「（問：公會有無書面資料提供業者有關判斷空瓶的依據
    　？）沒有，通常是在有關危險物品運送課程的教育訓練上
      會告知，業者必須取得證照才可以運送高壓氣體，且證照
      是每2年復訓1次。」、「（問：編號9028、2021鋼瓶94年
      12月27日至95年1月25 日水壓機測試明細單是否可判斷為
      空瓶？）不能，該明細單是在工廠先把殘存氣體抽光所作
    　的檢驗，檢驗鋼瓶材質是否有金屬疲勞現象，依據國際規
      範鋼瓶檢驗1次可以使用3年，氣體是可以使用1 年，鋼瓶
      瓶身上有打檢驗的年月，瓶口上的塑膠環有打上到期的年
      份。」等語（詳本院96年6月26日審理筆錄第15-17頁）。
    (6)並有丙○○○行政院衛生署基隆醫院驗傷診斷書（詳352
      號交查卷第7頁）、診斷證明書（詳381號偵卷第17頁）；
      甲○○衛生署基隆醫院診斷證明書（詳381號偵卷第16 頁
      ）、編號2021、9028鋼瓶照片（詳352號交查卷第36-1 至
      36-3頁）、存證信函（詳503號交查卷第9、10頁）、中和
      行客戶往來卡片（詳503號交查卷第27-29頁）、有成公司
      氣體收回檢收單（詳503號交查卷第30頁）在卷可按。
    (7)綜上所述，就證人戊○○與證人辛○○所證「中和行」與
      「有成公司」之交易方式，及「中和行」所屬之鋼瓶外觀
      情節，互核相吻。而證人己○○與證人庚○○就被告甲○○與被告丙○○○間所發生之肢體衝突情節，亦大致相符
      。足證編號2021、9028鋼瓶係被告甲○○與其妻己○○共
      同經營之「中和行」所有，而鋼瓶瓶內之殘留氣體與編號
      9301鋼瓶內之殘留氣體，依高壓氣體在國際規範中（ＢＯ
      Ｃ）以壓力磅數標準而言，確實應屬所謂的「空瓶」。中
      和行確有於94年8月9日以基隆中正郵局27號存證信函向有
      成公司催討有成公司積欠中和行之鋼瓶，惟有成公司置之
      不理，是被告等上開犯行，均堪以認定，應依法論科。
三、論罪科刑部分：
  (一)按被告行為後，94年2月2日修正公布之刑法，業於95年7月1
    日施行，新刑法第2條第1項之規定，係規範行為後法律變更
    所生新舊法律比較適用之準據法，於新刑法施行後，應適用
    新刑法第2條第1項之規定，為「從舊從輕」之比較。另於比
    較時應就罪刑有關之共犯、未遂犯、想像競合犯、牽連犯、
    連續犯、結合犯，以及累犯加重、自首減輕暨其他法定加減
    原因（如身分加減）與加減比例等一切情形，本於統一性及
    整體性原則，綜其全部罪刑之結果而為比較（最高法院95年
    5月23日刑事庭第8次會議決議參照）。
  (二)次按刑法第304條第1項之強制罪，係在保護個人之意思決定
    自由，從而行為人施強暴脅迫之對象，必須以對「人」直接
    或間接為之為限，單純對「物」則不包括在內。經查：本件
    被告甲○○確有未經被告丙○○○同意，擅自將上開編號90
    28鋼瓶壓瓶口上之連接管線拆下並將鋼瓶取走，且在取走過
    程中，既因手肘頂推被告丙○○○前胸，致被告丙○○○受
    有胸壁挫傷、2 手前臂挫傷、除手指外之手其他表淺損傷等
    傷害。核被告甲○○所為，係犯刑法第304條第1項之強制罪
    及刑法第277條第1項之傷害罪。又高壓氣體鋼瓶於瓶內氣體
    使用至所謂空瓶時即應將鋼瓶返還，不得再為占有，此乃業
    界之慣例，系爭編號9028鋼瓶既係「中和行」所有，且鋼瓶
    內之氣體亦已使用殆盡，如前所述，故除有正當理由外，即
    不得繼續占有系爭鋼瓶，被告丙○○○既非基於直接占有人
    地位亦不屬占有輔助人，應非屬合法之占有人，故辯護人為
    被告丙○○○辯稱係為了防止對於鋼瓶之占有被侵奪，屬於
    正當防衛之範疇等語，即不足採。從而，被告丙○○○於被
    告甲○○取走鋼瓶過程，用手阻擋而致被告甲○○受有肘挫
    傷、肩上臂磨損或擦傷之傷害。核被告丙○○○所為，係犯
    刑法第277第1項之傷害罪。另被告丁○○所為，則係犯刑法
    第335條第1項之侵占罪。
  (三)修正前刑法有關傷害、強制及侵占罪之規定，法定本刑中均
    有罰金刑之規定，而刑法第33條第5 款規定罰金之最低數額
    業於上述日期修正公布及施行，自應為新舊法之比較。茲依
    舊法第33條第5款規定：「罰金：1元以上」，並依現行法規
    所定貨幣單位折算新臺幣條例第2 條「現行法規所定金額之
    貨幣單位為圓、銀元或元者，以新臺幣元之3 倍折算之」之
    規定而為換算，舊法法定罰金刑之最低數額為銀元1 元即新
    臺幣3元；惟依新法第33 條第5款規定：「罰金：新臺幣1千
    元以上，以百元計算之」，新法法定罰金刑之最低數額則為
    新臺幣1千元。故比較結果，新法第33條第5款規定，並未有
    利於被告，依新法第2條第1項規定，自應依舊法第33條第5
    款，以銀元1元即新臺幣3元為本件上述罪名罰金刑之法定最
    低數額。
  (四)被告甲○○所犯強制罪與傷害罪間，有方法目的之牽連關係
    ，應依牽連犯之規定從一重之傷害罪處斷（依修正後刑法刪
    除第55條後段有關牽連犯規定之結果，被告甲○○上開犯行
    ，應依行為併合處罰，修正後之刑法，顯不利於被告甲○○
    ，是比較修正前、後刑法規定之結果，應依被告甲○○行為
    時即修正前之刑法規定，就其所犯行強制罪與傷害罪，從一
    重之傷害罪處斷）。
  (五)爰分別審酌被告之品行、犯罪之動機、目的、手段、犯罪時
    所受之刺激、被害人所受傷害程度及被告犯罪後之態度等一
    切情狀，分別量處如主文所示之刑，並依修正前刑法第41條
    第1項規定及廢止前罰金罰鍰提高標準條例第2條規定，諭知
    易科罰金之折算標準（被告行為後，刑法第41條規定亦於94
    年2月2日修正公布，95年7月1日施行，依舊法第41條第1 項
    前段規定：「犯最重本刑為5 年以下有期徒刑以下之刑之罪
    ，而受6 個月以下有期徒刑或拘役之宣告，因身體、教育、
    職業、家庭之關係或其他正當事由，執行顯有困難者，得以
    1元以上3元以下折算1 日，易科罰金」，且被告行為時之易
    科罰金折算標準，廢止前罰金罰鍰提高標準條例第2 條前段
    〈現已刪除〉規定，就其原定數額提高為1百倍折算1日，則
    本件被告行為時之易科罰金折算標準，應以銀元3百元折算1
    日，經依現行法規所定貨幣單位折算新臺幣條例第2 條折算
    為新臺幣後，應以新臺幣9百元折算為1日。惟新法第41條第
    1項前段則規定：「犯最重本刑為5年以下有期徒刑以下之刑
    之罪，而受6 個月以下有期徒刑或拘役之宣告者，得以新臺
    幣1千元、2千元或3千元折算1日，易科罰金」，經比較新舊
    法之易科罰金折算標準，以舊法之規定，較有利於被告，故
    應依刑法第2條第1項前段規定，適用舊法第41條第1 項前段
    及廢止前罰金罰鍰提高標準條例第2 條規定，諭知其易科罰
    金之折算標準）。
據上論斷，應依刑事訴訟法第299條第1項前段，刑法第2條第1項
、刑法第277條第1項、第335條第1項、修正前第41條第1 項前段
，罰金罰鍰提高標準條例第1條前段、廢止前第2條，刑法施行法
第1條之1，判決如主文。
本案經檢察官壬○○到庭執行職務。
中　　華　　民　　國　　96　　年　　7　　月　　10　　日
                  刑事第三庭審判長法    官  鄭景文
                                  法    官  王美婷
                                  法    官  林淑鳳
以上正本證明與原本無異。
如不服本判決應於收受本判決後10日內向本院提出上訴書狀，其
未敘述上訴理由者，並得於提起上訴後10日內向本院補提理由書
狀（均須按他造當事人之人數附繕本）「切勿逕送上級法院」。
中　　華　　民　　國　　96　　年　　7　　月　　12　　日
                                  書 記 官  郭廷耀
附錄論罪法條：
中華民國刑法第277條第1項
（普通傷害罪）
傷害人之身體或健康者，處 3 年以下有期徒刑、拘役或 1 千元
以下罰金。
中華民國刑法第335條第1項
（普通侵占罪）
意圖為自己或第三人不法之所有，而侵占自己持有他人之物者，
處 5 年以下有期徒刑、拘役或科或併科 1 千元以下罰金。
